臺灣高雄地方法院民事判決　　　　　　100年度家訴字第245號
原　　　告　台新國際商業銀行股份有限公司
法定代理人　蔡榮棟
訴訟代理人　江正傑
被　　　告　鄭凱華
　　　　　　黃淑惠
上列當事人間請求宣告分別財產制事件，本院於民國100 年9 月
20日言詞辯論終結，判決如下：
    主  文
被告鄭凱華與被告黃淑惠間之夫妻財產制應改用分別財產制。
訴訟費用由被告負擔。
    事實及理由
一、本件原告起訴主張：被告於民國98年1 月7 日結婚，現婚姻
    關係尚存續中，其等婚後未向法院辦理夫妻分別財產制契約
    登記。被告鄭凱華因積欠原告債務(1)本金新臺幣（下同）31
    7,341 元，及自95年10月13日起至清償日止，按年息百分之
    8.2 計算之利息；(2)本金179,406 元及自95年6 月30日起至
    清償日止，按年息百分之20計算之利息，尚未清償。迭經原
    告數次催索，被告鄭凱華均置之不理，嗣經原告向本院聲請
    對被告鄭凱華強制執行，因執行未果，而核發本院96年度執
    字第6776號債權憑證在案。後經原告調閱被告鄭凱華最新年
    度財產所得資料，發現被告鄭凱華名下僅有汽車1 筆，惟依
    現值尚無法清償借款，是被告鄭凱華確實無可供執行之財產
    。為此，爰依民法第1011條規定，訴請宣告被告間之夫妻財
    產制改為分別財產制等語。並聲明：如主文第一項所示。
二、被告二人則以：被告鄭凱華確實有於95年間欠台新銀行的錢
    ，但被告二人於98年才認識結婚，是故被告鄭凱華婚前之債
    務不能由被告黃淑惠承擔等語置辯，並聲明：原告之訴駁回
    。
三、按夫妻未以契約訂立夫妻財產制者，除本法另有規定外，以
    法定財產制，為其夫妻財產制；債權人對於夫妻一方之財產
    已為扣押，而未得受清償時，法院因債權人之聲請，得宣告
    改用分別財產制，民法第1005條、第1011條分別定有明文。
    所謂未得受清償，包括全無可扣押之物或所扣押之物數量不
    足及所扣押之財產不足清償該為扣押之債權人債權等情形（
    最高法院89年度臺上字第854 號判決參照）。
四、經查：
  (一)原告主張被告鄭凱華與被告黃淑惠現為夫妻，且渠等婚後並
    未以契約約定夫妻財產制，及被告鄭凱華積欠原告之債務，
    經原告聲請強制執行，未獲清償等情，業據其提出戶籍謄本
    、調件明細表影本、本院96年度執字第6776號債權憑證及臺
    灣臺北地方法院台北簡易庭95年度北簡字第54112 號宣示判
    決筆錄及確定證明書影本各1  份、本院夫妻財產登記資料2
    份為證，且為被告所不爭執，堪信為真實。
  (二)被告抗辯被告鄭凱華所欠原告之債務，乃係其等尚未結婚前
    所積欠，是不能由被告黃淑惠承擔乙節，縱認屬實，然此乃
    屬宣告分別財產制後，屆時夫妻剩餘財產如何分配所應審究
    之事項，要與是否宣告改用分別財產無涉，被告執此抗辯不
    同意原告之請求，自無足採。
  (三)是以被告鄭凱華、黃淑惠既以法定財產制為其夫妻財產制，
    且被告鄭凱華之財產經強制執行仍無法滿足原告之債權，從
    而，揆諸前開規定，原告本於民法第1011條之規定，訴請本
    院宣告被告鄭凱華與被告黃淑惠間之夫妻財產制應改用分別
    財產制，為有理由，應予准許。
五、據上論結，本件原告之訴為有理由，依第78條、第85條第1
    項前段，判決如主文。
中    華    民    國  100     年    9     月    30    日
                  家事法庭  法  官  郭佳瑛
以上正本係照原本作成。
如對本判決上訴，須於判決送達後20日之不變期間內，向本院提
出上訴狀。
中    華    民    國  100     年    9     月    30    日
                            書記官  曾小玲